臺灣板橋地方法院刑事判決　　　　　　100年度簡上字第274號
上　訴　人
即　被　告　陳莉華
上列上訴人因詐欺案件，不服本院中華民國99年12月31日99年度
簡字第10274 號所為之第一審判決（聲請簡易判決處刑案號：臺
灣板橋地方法院檢察署99年度偵字第23277 號），提起上訴，本
院管轄之第二審合議庭判決如下：
    主      文
上訴駁回。
    事實及理由
一、本件經本院審理結果，認原審以上訴人即被告陳莉華幫助意
    圖為自己不法之所有，以詐術使人將本人之物交付，處有期
    徒刑3 月，如易科罰金，以新臺幣（下同）1000元折算1 日
    ，經核其認事用法及量刑均無不當，應予維持，除犯罪事實
    欄一第4 行「於民國98年4 月23日前之某時許」應予更正為
    「於民國98年4 月22日某時許」外，並引用第一審簡易判決
    書記載之事實、證據及理由（詳如附件）。
二、有關證據能力之說明：
    本判決下列所引用認定犯罪事實之各項證據，並無證據證明
    係公務員違背法定程序所取得，且檢察官及被告於本院準備
    程序及審判期日時對於證據能力均未予爭執，且迄至言詞辯
    論終結前亦未再聲明異議，本院審酌各該證據取得或作成時
    之一切情況，並無違法、不當或不宜作為證據之情事，與本
    案待證事實間復具有相當之關聯性，依刑事訴訟法第158 條
    之4 反面解釋及同法第159 條之5 第2 項規定意旨，自得採
    為本件認定事實之基礎，合先敘明。
三、被告上訴意旨略以：伊係看報紙應徵司機工作，是載傳播小
    姐，對方要求伊提供金融機構帳戶，作為客人以轉帳方式付
    款之戶頭，對方說要提供密碼的理由是要確認帳戶內不能有
    一毛錢，但幾十元沒有關係，故交付中國信託商業銀行林口
    簡易分行帳號000000000000號帳戶（下稱中國信託銀行帳戶
    ）之存摺、提款卡及密碼，伊沒有幫助詐欺之故意云云。
四、訊據被告固坦承上開中國信託銀行帳戶確係其所開立，並於
    98年4 月22日某時許，在桃園火車站，將上開中國信託銀行
    帳戶之存摺、提款卡及密碼均交與不明人士，且對本件告訴
    人黃翔文因遭詐騙而將詐騙金額匯入上開中國信託銀行帳戶
    等情，亦不爭執，惟以前揭情詞置辯，然查：
  (一)被告雖辯稱：伊係應徵司機工作，工作內容為接送酒店小姐
    云云（見臺灣板橋地方法院檢察署99年度偵字第23277 號偵
    查卷宗第15、16頁，本院100 年5 月12日準備程序筆錄第2
    、3 頁，100 年7 月26日審判筆錄第6 頁），惟被告並未領
    有普通小型車駕駛執照一情，亦據其於上述偵訊、本院準備
    程序及審理時均自承不諱，按司機一職應以具備駕駛執照為
    其基本條件，被告既未領有汽車駕照，竟仍去電應徵司機工
    作，顯與常理有違，且被告於本院準備程序中供稱有找到當
    時應徵的報紙，惟於審理程序中則翻稱無法提供應徵廣告（
    見本院100 年5 月12日準備程序筆錄第2 頁、100 年7 月26
    日審理筆錄第7 頁），被告是否確係因應徵工作始交付金融
    帳戶資料，已非無疑。
  (二)復按，個人之存摺、提款卡及提款密碼等物乃屬重要之金融
    物件，若落入不明人士手中，除存款有遭盜領之風險外，亦
    極可能作為取贓之犯罪工具，即便帳戶內之存款不多，若無
    正當理由或合理之隱情，應無任意交付他人之理，況現今金
    融帳戶開戶極為便利，若非有違法用途而欲刻意隱匿身分，
    亦無須使用他人帳戶；而一般公司行號至多僅會要求已聘雇
    之員工開設金融帳戶以供匯入薪資之用，衡情斷無要求尚未
    受僱之應徵者開設金融帳戶或提供帳戶資料之必要；倘若應
    徵者已獲聘僱而須辦理薪資轉帳，亦僅須將金融帳戶之戶名
    、帳號提供雇主即可，豈有要求員工交付金融帳戶之提款卡
    ，甚至提供提款密碼與雇主之理，否則員工日後辛苦所賺得
    之薪資豈非處於隨時可能遭雇主提領一空之狀態？再者，一
    般正常工作之應徵多係在公司內進行，應徵者對於公司名稱
    、地址、工作內容、進行面試之人等事項亦均有一定之認識
    ，衡情亦無相約在路邊面試，甚且根本不知所應徵之公司究
    係在何處。又金融帳戶能否使用，並非不得由帳戶所有人陪
    同所應徵公司之員工一同至金融機構臨櫃查詢，或一同至自
    動櫃員機以匯、取款方式操作確認，亦可由公司逕向金融機
    構發函詢問、徵信。經查，依被告歷次供述可知，被告對於
    所應徵之公司名稱、地址均無所悉，其所稱在火車站交付上
    開中國信託銀行帳戶資料之應徵地點、方式與過程，亦與一
    般正常之應徵工作程序迥異，甚者，被告竟在尚未通過面試
    取得工作之前，即將其所申請開立具私密性、專屬性之上開
    中國信託銀行帳戶的存摺、提款卡及提款密碼等物件，均交
    付未曾謀面毫不相識之不明人士，又未親自監督不明人士使
    用自己帳戶之情形，容任不明人士任意使用上開帳戶，而須
    承擔存款被盜領或作為取贓工作之風險，被告對自己帳戶之
    重要金融物件如此輕忽對待，實難置信，其所辯在在均與常
    情相違，殊難採信。
  (三)再詐欺集團經常利用收購方式大量取得之他人存款帳戶，以
    隱匿其財產犯罪之不法行徑，規避執法人員之查緝，並掩飾
    、確保因自己犯罪所得之財物，類此在社會上層出不窮之案
    件，亦經坊間書報雜誌、影音媒體多所報導及再三披露而為
    眾所周知之情事，是以避免此等專屬性甚高之物品被不明人
    士利用為犯罪工具，亦為一般生活所應有之認識。查被告年
    滿25歲，並非年幼無知或與世隔絕而無常識之人，對上情自
    不得諉為不知，又其亦於本院審理時自承：伊知道信用資料
    不能隨便交付人等語（見本院100 年7 月26日審判筆錄第5
    頁），益徵被告對於提供帳戶之存摺、提款卡、提款密碼予
    他人恐因而涉及違法之情事有所預見。被告雖有此警覺，仍
    將其所有具私密性、專屬性之上開中國信託銀行帳戶的存摺
    、提款卡及提款密碼均交付不明人士，而容任他人對外得以
    上開中國信託銀行帳戶之名義無條件加以使用，足認被告在
    主觀上已預見提供帳戶之行為可能幫助他人犯詐欺取財罪，
    亦不違反其本意而執意為之，惟尚無證據證明被告係以詐欺
    取財之犯意參與詐欺取財犯罪，應認被告有幫助詐欺取財之
    不確定故意。
  (四)至被告所提出之通聯紀錄1 份（見本院卷第73頁），至多僅
    能證明被告確實有與不明人士聯絡，但雙方在電話中對話之
    內容究係應徵工作或係收購帳戶，並無法由上開資料中獲得
    證明，輔以目前因提供帳戶幫助他人犯罪之情形層出不窮，
    犯罪集團為避免引起警方注意，不敢直接於報紙上刊登收購
    或租用帳戶之字樣，而改以應徵工作為幌，吸引見報者與之
    聯絡後，再告知欲以一定代價收購帳戶，更係邇來常見之收
    購帳戶手法，是以上開資料亦不足以作為被告有利之認定，
    併此敘明。
  (五)綜上所述，被告所辯均難據為免責之事由。本案事證明確，
    被告犯行洵堪認定，應依法論科。
五、上訴人即被告提起上訴，辯稱其係因應徵工作，始提供上開
    中國信託銀行帳戶之存摺、提款卡及密碼予不明人士，而無
    幫助詐欺之犯意云云，並無理由，原判決已就認定事實之證
    據、量刑事由妥為斟酌，其認事用法並無違誤，量刑亦稱妥
    適，應予維持。被告猶執前詞，否認犯罪，指摘原審判決不
    當，為無理由，應予駁回。
據上論斷，依刑事訴訟法第455 條之1 第1 項、第3 項、第368
條、第373 條，判決如主文。
本案經檢察官李美金到庭執行職務。
中    華    民    國    100   年     8    月    12    日
                    刑事第十五庭審判長法  官  王綽光
                                      法  官  洪珮婷
                                      法  官  黃司熒
上列正本證明與原本無異。
不得上訴。
                                      書記官  屠衛民
中    華    民    國    100   年     8    月    12    日
附錄本案論罪科刑法條全文：
刑法第339條
意圖為自己或第三人不法之所有，以詐術使人將本人或第三人之
物交付者，處5 年以下有期徒刑、拘役或科或併科1 千元以下罰
金。
以前項方法得財產上不法之利益或使第三人得之者，亦同。
前二項之未遂犯罰之。